【裁判字號】    95,交抗,86
【裁判日期】    950620
【裁判案由】    聲明異議
【裁判全文】
臺灣高等法院臺南分院刑事裁定  九十五年度交抗字第八六號
抗告人
即異議人  甲○○
上列抗告人因違反道路交通管理處罰條例案件，不服臺灣嘉義地
方法院中華民國九十五年四月二十八日裁定（九十五年度交聲字
第六０號），提起抗告，本院裁定如下：
    主      文
抗告駁回。
    理      由
一、本件抗告意旨略稱：本件警員以抗告人於駕駛執照吊扣期間
    駕車而舉發抗告人，惟抗告人於舉發當日即九十五年元月九
    日十五時五十三分許，係自嘉義市○○街二０四號之三商百
    貨公司側門口，以步行方式牽車至北榮街二０五號之員工停
    車場，其距離僅約三公尺左右，抗告人自無騎乘機車之必要
    ，故當時亦未啟動機車引擎，竟遭警員無端攔停而告發違規
    駕車，則警員之執法顯過當。又原審僅據舉發警員提供之道
    路平面圖，即認抗告人有違規事實，並未附有案發當時之違
    規照片為證，抗告人實難甘服，況抗告人當時確實僅代公司
    客戶停放車輛而徒步牽車，並無騎乘事實，自亦無需戴安全
    帽，尚請鈞院詳予查明云云。
二、按汽車駕駛人有於駕駛執照吊扣期間駕車之情形者，處新臺
    幣六千元以上一萬二千元以下罰鍰，並當場禁止其駕駛及扣
    留其車輛牌照，且駕駛執照吊扣期間駕車者並吊銷其駕駛執
    照，道路交通管理處罰條例第二十一條第一項第七款及同條
    第四項定有明文。次按道路交通管理處罰條例第三條第八款
    規定「車輛」：係指在道路上以原動機行駛之汽車（包括機
    器腳踏車）或以人力、獸力行駛之車輛；而道路交通安全規
    則第二條第一項第一款所稱之「汽車」，則指在道路上不依
    軌道或電力架線而以原動機行駛之車輛（包括機器腳踏車）
    。可知「機器腳踏車」亦為道路交通管理處罰條例規範之對
    象，且需遵守道路交通安全規則之規定。
三、經查：
(一)抗告人甲○○固辯稱其僅係徒步移動車輛，並未啟動機車引
    擎，未有警員舉發之「駕照吊扣期間駕車」之違規行為等語
    ，惟查，證人蔡錦銘即舉發本案之警員於原審九十五年四月
    十七日庭訊時證稱：「警員在九十五年一月九日十五時五十
    三分在嘉義市○○街二０五號見一位女性的騎士（指抗告人
    ）騎乘TLE－592號輕型機車，當時騎機車沒有戴安全帽。警
    方就鳴笛攔車，請其提出證件，異議人答證件都沒有帶來，
    她說在嘉義市○○街二０五號三商百貨上班。她說要回去上
    班的地方拿證件，警方也同意她回去拿證件，她回來是出示
    她的身分證，警方就以她的身分證查詢她駕照的資料目前在
    監理所吊扣中。警方有問她有無重機的駕照，她說沒有考重
    機的駕照。警方有問她說違規的駕照為何被吊扣？異議人答
    自小客車被吊扣的原因是因為她先生之前有超速違規，怕她
    先生被罰錢，所以拿去監理所吊扣。．．當時異議人有請求
    警方不要開單，或是開輕一點不要戴安全帽，駕照被吊扣期
    間在監理所有資料，我們如果沒有依實開單，監理所也要警
    方開立吊扣駕照違規的罰單。．．」「我是騎機車過來的，
    我是沿北榮街東向西方向來的，異議人是西向東，所以在攔
    截的地點面對面遇到的。」「（你看到異議人騎機車是騎了
    多遠距離而攔截她？）至少二十公尺，她從新榮路右轉到北
    榮街，我就發現了。」「（當時候異議人的機車是否在發動
    的狀態？）是，她在騎乘。」等語（見原審卷第十二至十四
    頁），可知舉發警員當日騎車方向係面對抗告人，且與抗告
    人之距離甚近，就抗告人究有無配戴安全帽及有否發動引擎
    、騎乘機車等情，應可清楚目睹，尚無誤認之可能。再依卷
    附之道路平面圖及現場照片觀之（見原審卷第十八至二十頁
    ），自嘉義市○○路之三商百貨公司轉北榮街停車場距離雖
    近，但尚非如抗告人所辯僅三公尺距離，則衡諸常情，抗告
    人如欲移動車輛，自以騎乘方式為之，殊無以徒步牽動車輛
    之理，故證人指稱抗告人有未配戴安全帽而騎乘機車之事實
    ，應屬可信。又抗告人於同日庭訊時亦坦承其係於駕照吊扣
    中遭舉發（見原審卷第十五頁），且其又未持有重型機車駕
    照，則抗告人確有於駕照吊扣期間違規駕車之事實，堪以認
    定。
(二)抗告人與證人蔡錦銘間夙無仇隙，又互不相識，警員應無設
    詞誣攀或扭曲事實陷其入罪之可能，況交通勤務警察為依法
    令執行交通稽查任務人員，開單舉發違反道路交通管理處罰
    條例所列之違規事實，經公路主管機關或警察機關所為之裁
    決處罰，本質上為行政處分，係公務員基於職務上權力，依
    法就特定之具體事件所為，並具有公法上效果之單方行政行
    為，而根據公務員為公法上行為具有公信力之原則，該行政
    處分當可被推定為真正，且其據以依法處分之事實認定，亦
    應可推定為正確無誤，以達成維護交通秩序及公共安全之行
    政目的。再警員舉發交通違規案件，為行政行為之一種，本
    可依事件性質及舉發當時其他相關狀況，而為不同方式之取
    締或舉發，此為執行公權力所必然，而非必以照相或攝影等
    方式為之。抗告人辯稱警員舉發其違規駕車，並未提出相關
    照片為證，且係無端受舉發等語，顯屬飾卸之詞，誠難憑採
    ，其抗告為無理由。
四、綜上所述，機車駕駛人甲○○確有在汽車駕駛執照吊扣期間
    ，駕駛車牌TLE－592號輕型機車之違規行為，從而，原處分
    機關依道路交通管理處罰條例第二十一條第一項第七款及同
    條第四項、第六十七條第三項規定裁處「罰鍰新臺幣九千元
    ，吊銷普通自用小客車駕駛執照一年內禁考」，核與上開規
    定並無違誤。原審裁定駁回抗告人提起之異議。本院經核其
    認事用法，尚無不當。抗告人再提起抗告，為無理由，應予
    駁回。
五、據上論斷，應依道路交通案件處理辦法第二十六條、刑事訴
    訟法第四百十二條，裁定如主文。
中    華    民    國    95    年    6     月    20    日
                  刑事第一庭審判長法官  黃  崑  宗
                                  法官  王  明  宏
                                  法官  蔡  長  林
以上正本證明與原本無異。
不得抗告。
                                書記官  李  培  薇
中    華    民    國    95    年    6     月    21    日


司法院資訊處製作；財團法人民間司法改革基金會備份。
